臺灣高等法院刑事判決　　　　　　　 100年度上易字第2749號
上　訴　人
即　被　告　林木森
上列上訴人即被告因違反家庭暴力防治法案件，不服臺灣宜蘭地
方法院100 年度易字第634 號，中華民國100 年10月27日第一審
判決（起訴案號：臺灣宜蘭地方法院檢察署100 年度偵字第3216
號），提起上訴，本院判決如下：
    主  文
上訴駁回。
    理  由
一、按不服地方法院之第一審判決而上訴者，應向管轄第二審之
    高等法院為之。上訴書狀應敘述具體理由，上訴書狀未敘述
    上訴理由者，應於上訴期間屆滿後20日內補提理由書於原審
    法院，逾期未補提者，原審法院應定期間先命補正；第二審
    法院認為上訴書狀未敘述理由或上訴有第362 條前段之情形
    者，應以判決駁回之，但其情形可以補正而未經原審法院命
    其補正者，審判長應定期間先命補正，刑事訴訟法第361 條
    、第367 條，分別定有明文。所謂上訴書狀應敘述具體理由
    ，必係依據卷內既有訴訟資料或提出新事證，指摘或表明第
    一審判決有何採證認事、用法或量刑等足以影響判決本旨之
    不當或違法，而構成應予撤銷之具體事由，始克當之（例如
    ：依憑證據法則具體指出所採證據何以不具證據能力，或依
    憑卷證資料，明確指出所為證據證明力之判斷如何違背經驗
    、論理法則）；倘僅泛言原判決認定事實錯誤、違背法令、
    量刑失之過重或輕縱，而未依上揭意旨指出具體事由，或形
    式上雖已指出具體事由，然該事由縱使屬實，亦不足以認為
    原判決有何不當或違法者（例如：對不具有調查必要性之證
    據，法院未依聲請調查亦未說明理由，或援用證據不當，但
    除去該證據仍應為同一事實之認定），皆難謂係具體理由，
    俾與第二審上訴制度旨在請求第二審法院撤銷、變更第一審
    不當或違法之判決，以實現個案救濟之立法目的相契合，並
    節制濫行上訴（最高法院97年度臺上字第892 號判決參照）
    。是以上訴人之上訴書狀或補提之上訴理由書，雖有敘述上
    訴理由，惟並未具體敘述第一審判決有上述違法、不當情形
    ，即與未敘述具體理由無異，其所為上訴，即不符合上訴之
    法定要件。
二、經查，本件原判決以上訴人即被告林木森（簡稱被告）於偵
    、審時之供述、證人即告訴人李玟潔（簡稱告訴人）於檢察
    官偵訊時之指述（見偵卷第38頁）、證人即被告與告訴人之
    女林映妏、林秋妏分別於檢察官偵訊時之證述（見偵查卷第
    20頁至第21頁）、原審法院家事法庭100年7月21日核發之10
    0年度家護字第162號民事通常保護令裁定及宜蘭縣政府警察
    局礁溪分局保護令執行紀錄表（見警卷第11頁至第12頁、第
    13頁）、證人林映妏提出被告於案發當時所為言語之錄音光
    碟及譯文（見偵卷第22頁至第33頁）、原審勘驗上開錄音光
    碟內容筆錄（見原審卷第20頁）等為據，認定被告與告訴人
    為夫妻，具有家庭暴力防治法第3條第1款所定之家庭成員關
    係，被告明知原審法院家事法庭前曾依家庭暴力防治法規定
    ，於民國100年7月21日核發100年度家護字第162號民事通常
    保護令裁定，命「相對人（即被告）不得對下列之人實施身
    體或精神上不法侵害之行為：被害人李玟潔。相對人不得直
    接或間接對於被害人為下列聯絡行為：騷擾。本保護令有效
    期間為六月」，竟基於違反上開保護令之犯意，於100年8月
    2日19時許，前往告訴人所開設、位於宜蘭縣頭城鎮○○路○
    段2之6號之好口味名產店內，在上開名產店仍處於營業狀態
    時，於該處與告訴人大聲爭執，先後稱：「我現在沒有再怕
    你這一套啦，你現在不要在唬我了」、「你不要假仙，來給
    你騷擾，你怎麼不要說我是來跟你關心」、「一定要我死，
    你才甘願」、「世界上最惡質的就是你這種女人，你用這樣
    給人家那個」等語，經員警到場處理時，被告仍在現場大聲
    稱：「我哪有給他騷擾」、「什麼叫做騷擾，騷擾是你說的
    喔」、「不然你要把我抓去關嗎」，影響上開名產店之營業
    ，以此方式對告訴人施以騷擾，而違反上開保護令之規定，
    確有違反上開保護令之犯行。另說明所謂騷擾，指任何打擾
    、警告、嘲弄或辱罵他人之言語、動作或製造使人心生畏怖
    情境之行為，家庭暴力防治法第2條第3款定義甚明，本案被
    告明知上開保護令禁止其騷擾告訴人，卻於告訴人所經營之
    好口味名產店仍在營業狀態時，至該名產店內以前揭言語與
    告訴人大聲爭執，以負面形容告訴人行徑，或指述告訴人以
    保護令當擋箭牌終將無法達成目的，衡諸一般人與聞此等言
    語後之通常反應，當認核屬打擾、嘲弄或辱罵告訴人之言語
    無誤，依據前揭法律明文規定，被告此舉顯然違反其明知有
    效之上開保護令禁止其直接或間接騷擾告訴人之裁定，被告
    所為，係犯家庭暴力防治法第61條第2 款之違反保護令罪。
    復審酌被告與告訴人間為夫妻關係，遇有糾紛未能以理性方
    式溝通解決，卻以至告訴人經營商店內以前揭言詞為打擾、
    嘲弄或辱罵，漠視原審法院核發之民事通常保護令，且前曾
    因毆打告訴人經臺灣宜蘭地方法院檢察署檢察官以100 年度
    偵字第2794 號提起公訴在案（嗣經臺灣宜蘭地方法院於100
    年9月14日以100年度簡字第547號判處拘役20日，並於100年
    11月3 日確定），有前揭起訴書、本院被告前案紀錄表在卷
    可參，犯後又矢口否認犯行，飾詞卸責，未見悔意，及其生
    活狀況（警詢時自陳以做工、顧店為業）、智識程度（警詢
    時自陳為高中肄業）等一切情狀，量處拘役50日，並諭知易
    科罰金之折算標準。並說明檢察官就被告犯行請求判處有期
    徒刑3 月，尚嫌過重，而認應以前揭科刑為適當等情，均已
    詳敘其所憑證據、認定理由及量刑依據，從形式上觀察並無
    任何採證認事、用法或量刑之不當或違法。被告收受判決後
    提起本件第二審上訴，其上訴理由略以：光碟有剪接、造假
    ，被告的太太目的係要離婚，她是有計畫的，這一切都是她
    和大女兒自造；其實被告7 點才到名產店，她就叫警官到場
    ，當時她和被告的弟妹在談話，因有客人要結帳，故被告就
    幫忙結帳，還沒結完帳。警官就到場叫被告離店，被告時間
    只有2、3分鐘，且被告的太太精神上有問題等語。惟被告所
    犯違反保護令罪之犯行事證明確，業經原審詳敘其認定之理
    由，核被告之上訴意旨，要係徒憑己意，就原審之認事用法
    反覆爭執，顯非依據卷內既有訴訟資料或提出新事證，指摘
    或表明第一審判決有何採證認事、用法或量刑等足以影響判
    決本旨之不當或違法，而構成應予撤銷之具體事由。揆諸上
    開規定及說明，本件上訴顯無具體理由而不合法定程式，應
    予駁回，並不經言詞辯論為之。
三、據上論斷，應依刑事訴訟法第367條前段、第372條，判決如
    主文。
中    華    民    國    100   年    11    月    30    日
                  刑事第十九庭  審判長法  官   鄧振球
                                      法  官   曾德水
                                      法  官   潘翠雪
以上正本證明與原本無異。
不得上訴。
                                      書記官   朱家賢
中    華    民    國   100    年    12    月    1     日
附錄：本案論罪科刑法條全文
家庭暴力防治法第61條
違反法院依第14條第1項、第16條第3項所為之下列裁定者，為本
法所稱違反保護令罪，處3年以下有期徒刑、拘役或科或併科新
臺幣10萬元以下罰金：
一、禁止實施家庭暴力。
二、禁止騷擾、接觸、跟蹤、通話、通信或其他非必要之聯絡行
    為。
三、遷出住居所。
四、遠離住居所、工作場所、學校或其他特定場所。
五、完成加害人處遇計畫。